臺灣高等法院刑事判決
109年度上易字第295號
上  訴  人  
即  被  告  余碧詔  
上列上訴人因詐欺案件，不服臺灣宜蘭地方法院108年度易字第3
55號，中華民國108年12月26日第一審判決（起訴案號：臺灣宜
蘭地方檢察署108年度偵緝字第52、53號），提起上訴，本院判
決如下：
    主  文
上訴駁回。
    理  由
一、按不服地方法院之第一審判決而上訴者，應向管轄第二審之
    高等法院為之；上訴書狀應敘述具體理由；第二審法院認為
    上訴書狀未敘述理由或上訴有第362條前段情形，應以判決
    駁回之，刑事訴訟法第361條第1項、第367條前段定有明文
    。就修法過程以觀，原草案為：「依前項規定提起上訴者，
    其上訴書狀應敘述理由，並引用卷內訴訟資料，具體指摘原
    審判決不當或違法之事實。其以新事實或新證據為上訴理由
    者，應具體記載足以影響判決結果之理由。」嗣經修正通過
    僅保留「上訴書狀應敘述具體理由」之文字，其餘則刪除，
    故所稱「具體理由」，並不以其書狀應引用卷內訴訟資料，
    具體指摘原審判決不當或違法之事實，亦不以於以新事實或
    新證據為上訴理由時，應具體記載足以影響判決結果之情形
    為必要。但上訴之目的，既在請求第二審法院撤銷或變更第
    一審之判決，所稱「具體」，當係抽像、空泛之反面，若僅
    泛言原判決認事用法不當、採證違法或判決不公、量刑過重
    等空詞，而無實際論述內容，即無具體可言。從而，上開法
    條規定上訴應敘述具體理由，係指須就不服判決之理由為具
    體之敘述而非空泛之指摘而言。倘上訴理由就其所主張第一
    審判決有違法或不當之情形，已舉出該案相關之具體事由足
    為其理由之所憑，即不能認係徒托空言或漫事指摘；縱其所
    舉理由經調查結果並非可採，要屬上訴有無理由之範疇，究
    不能遽謂未敘述具體理由（最高法院106年度第8次刑事庭會
    議決議參照）。是僅泛言原判決認事用法不當、採證違法或
    判決不公、量刑過重，而無實際論述何以認事用法不當、採
    證違法、量刑過重者，自難認業已陳述具體理由。又按刑事
    訴訟法第361條第2項規定：「上訴書狀未敘述理由者，應於
    上訴期間屆滿後二十日內補提理由書於原法院。逾期未補提
    者，原審法院應定期間先命補正。」就其文義以觀，僅祇「
    理由」，而非「具體理由」，自應認係專就全未敘述理由一
    情予以規範，尚不包含雖敘述理由，卻非具體理由之情形在
    內，修正理由內且說明：「上訴理由是否具體，係屬第二審
    法院審查範圍，不在命補正之列」。是第一審法院僅須對於
    完全未敘述理由之上訴書狀，定期命為補正；對於載有具體
    或空泛（不具體）理由之上訴書狀，則無裁定命補正之餘地
    。又對照亦同時修正之刑事訴訟法第367條，增定於「上訴
    書狀未敘述理由」之情形，由第二審法院審判長定期間命補
    正。可知乃相互配套之規範，後者係因上訴人應於上訴書狀
    內，敘述其上訴之理由，為上訴合法之必備程式，於聲明上
    訴而完全未敘述理由之情形下，倘第一審法院漏未裁定命補
    正理由，即將卷、證送交第二審法院，仍不能發生移審效力
    ，因其上訴是否合法，尚在未確定狀態，故應由第二審法院
    之審判長基於訴訟程序指揮之職權，限期命為補正，俾消滅
    該不確定狀態；然於上訴書狀已記載理由，卻嫌空泛、不具
    體之情形，則因不符合法律上之程式，既明顯又確定，自毋
    庸贅命補正，而可依第367 條前段規定，逕認上訴不合法，
    判決駁回之（最高法院97年度台非字第454號判決意旨參照
    ）。
二、上訴人即被告余碧詔（下稱被告）不服原判決，上訴意旨略
    以：伊是看報紙去辦易付卡，不知道對方會拿去詐騙，伊非
    常對不起被害人，不管判多久，請讓伊做勞動，並請安排在
    臺北云云。
三、經查，原審以被告於偵查、原審審理中之自白（見偵緝字第
    53號卷第6至7頁、原審卷第178頁）、被害人蘇志祥、祝立
    國及告訴人賴玉倚於警詢中之陳述相符（見偵字第31040號
    卷第33至35頁、金城警刑字第1070010169號卷第1至2頁、金
    城警刑字第1070009124號卷第1至3頁），並有被害人祝立國
    匯款申請書、告訴人賴玉倚匯款單據、詐騙集團成員與被害
    人祝立國聯絡之訊息內容、高雄市政府警察局湖內分局茄萣
    分駐所有關被害人蘇志祥之受理詐騙帳戶通報警示簡便格式
    表、詐欺集團成員指示被害人祝立國與蘇志祥匯款帳戶之交
    易明細、0000000000號行動電話門號之通聯調閱單與通聯紀
    錄、遠傳電信股份有限公司函覆被告申辦行動電話門號之預
    付卡申請書、臺中商銀大肚分行000000000000號帳戶開戶資
    料及歷史交易明細表在卷可稽（見金城警刑字第1070009124
    號卷第13頁、第17至33頁、金城警刑字第1070010169號卷第
    9頁、13至14頁、第18至31頁、偵字第31040號卷第47頁、第
    53至63頁、偵字第855號第24至25頁、偵緝字第52號卷第19
    至49頁），而認定被告有幫助詐欺取財之犯行；並於理由內
    ，詳敘其調查證據之結果及取捨證據認定之理由，從形式觀
    察，於法尚無不合。又按量刑之輕重，係屬事實審法院得依
    職權自由裁量之事項，茍於量刑時，已依行為人之責任為基
    礎，並斟酌刑法第57條各款所列情狀，而未逾越法定範圍，
    又未濫用其職權，即不得遽指為違法。原判決就對於被告之
    量刑部分，已審酌被告提供門號予他人供犯罪使用，紊亂社
    會正常交易秩序，並使不法之徒藉此輕易於詐騙後取得財物
    ，致檢警難以追緝，助長詐騙犯罪風氣，並提高社會大眾遭
    受詐騙損失之風險，行為應予相當程度之非難，且被告前曾
    因提供帳戶予他人使用之幫助詐欺案件，經原審法院以99年
    度易字第338號判決判處有期徒刑4月確定，兼衡被害人祝立
    國、蘇志祥及告訴人賴玉倚分別受有新臺幣（下同）15萬元
    、3萬元、15萬元之損害，被告自稱學歷為國中畢業，現從
    事洗碗工作，犯後坦承犯行，未賠償被害人及告訴人損失之
    犯後態度等一切情狀，而為量刑之基準，經核並未逾法定刑
    度，於法即無違誤；又按犯最重本刑為5年以下有期徒刑以
    下之刑之罪，而受6月以下有期徒刑或拘役之宣告者，得以1
    千元、2千元或3千元折算1日，易科罰金。但易科罰金，難
    收矯正之效或難以維持法秩序者，不在此限；依前項規定得
    易科罰金而未聲請易科罰金者，得以提供社會勞動6小時折
    算1日，易服社會勞動；受6月以下有期徒刑或拘役之宣告，
    不符第1項易科罰金之規定者，得依前項折算規定，易服社
    會勞動，刑法第41條第1至3項分別定有明文。依上開規定，
    犯最重本刑為5年以下有期徒刑以下之刑之罪，而受6月以下
    有期徒刑或拘役之宣告；或所犯雖非最重本刑為5年以下有
    期徒刑以下之刑之罪，但受6月以下有期徒刑或拘役之宣告
    者，得聲請易服社會勞動。查被告既受有期徒刑4月之宣告
    ，核與上開易服社會勞動要件相符，是被告如確因經濟能力
    無法負擔易科罰金之金額，於本案確定後，經執行檢察官通
    知到案執行時，除可選擇入監執行而不易科罰金之外，亦可
    請求執行檢察官准予分期繳交易科罰金或易服社會勞動，惟
    能否分期繳交易科罰金或易服社會勞動，乃執行檢察官於執
    行時依法裁量之職權，法院並無審酌是否准予被告分期繳交
    易科罰金或易服社會勞動之餘地。是被告前述上訴意旨請求
    讓伊做勞動云云，非屬妥適之上訴理由。被告上訴意旨未依
    據卷內既有訴訟資料或以新事證，指摘或表明原判決有何採
    證認事、用法或量刑等足以影響判決本旨之不當或違法，而
    構成應予撤銷之具體事由。依上開說明，被告上訴未敘明具
    體理由而不合法定程序，自應予駁回，並不經言詞辯論為之
    。
四、據上論斷，應依刑事訴訟法第367條前段、第372條，判決如
    主文。
中    華    民    國   109    年    2    月     27    日
                  刑事第九庭   審判長法  官   潘翠雪
                                     法  官   葉力旗
                                     法  官   陳俞婷
以上正本證明與原本無異。
不得上訴。
                                     書記官   陳麗津
中    華    民    國   109    年    3     月     3   日